---
title: "Lab1"
output:
  html_document:
    fig_height: 4
    highlight: pygments
    theme: spacelab
  pdf_document: default
---

### Завантаження пакетів

```{r}
if (!require("pacman")) install.packages("pacman")
```
```{r load-packages, message=FALSE}
pacman::p_load(pacman, ggplot2, 
   plotly, rio, rmarkdown, moments) 
```
```{r}
library(pacman)
library(moments)
```
### Завантаження даних
```{r}
# CSV
data_csv <- import("/Users/victoria/Documents/weatherAUS.csv")
```
### Опис даних
Датасет містить 10-річні щоденні спостереження погоди з багатьох метеорологічних станцій Австралії. Він містить 23 колонки та 145460 рядків. Джерело: https://www.kaggle.com/jsphyg/weather-dataset-rattle-package

Розглянемо перші рядки датасету:
```{r}
head(data_csv)
```
Подальші обчислення будемо проводити над змінною MaxTemp - максимальна температура за Цельсієм за добу. Позначимо цю змінну X.
```{r}
X <- data_csv$MaxTemp
head(X)
```
Знайдемо середнє значення та медіану:
```{r}
mean_max_temp<-mean(X,na.rm = TRUE) # mean
mean_max_temp
```


```{r}
median_max_temp<- median(X, na.rm = TRUE)  
median_max_temp
```
Підрахуємо показники варіації: дисперсія, стандартне відхилення, коефіцієнт варіації та інтерквартильний розмах. 
```{r}
v<-var(X, na.rm = TRUE)
v
```
```{r}
sd<-sd(X, na.rm = TRUE) 
sd
```

```{r}
sd/mean_max_temp                    # Coefficient of variation
```

```{r}
max(X, na.rm = TRUE)-min(X, na.rm = TRUE) # Range
```

```{r}
IQR(X, na.rm = TRUE)    # Interquartile range
```
Побудуємо коробковий графік:
```{r}
boxplot(X, xlab = "Діаграма температури повітря в Австралії", col="orange")
```

Знайдемо квартилі:
```{r}
quantile(X, na.rm = TRUE) 
```
Знайдемо перший та дев'ятий децилі:
```{r}
quantile(X, na.rm = TRUE, prob = seq(0, 1, length = 11), type = 5)#Deciles
```
Знайдемо коефіцієнт асиметрії та коефіцієнт ексцесу:

```{r}
skewness(X, na.rm = TRUE)                 # Skewness 
```
```{r}
kurtosis(X, na.rm = TRUE)  
```
Побудуємо діаграми, використовуючи різні методи групування(базове правило, правило Скотта, правило Фрідмана-Діаконіса). На цьому ж графіку зобразимо оцінку шільності та графік щільності гіпотетичного розподілу.
```{r}
hist(X, breaks=nclass.Sturges, prob=T, right=F, col="azure", xlab="Температура, С", ylab="Щільність", main="Гістограма розподілу температур в Астралії")
curve(dnorm(x, mean=mean_max_temp, sd=sd), col="red", lwd=2, add=T, yaxt="n")
```
```{r}
hist(X, breaks=nclass.scott, prob=T, right=F, col="azure2", xlab="Температура, С", ylab="Щільність", main="Гістограма розподілу температур в Астралії")
curve(dnorm(x, mean=mean_max_temp, sd=sd), col="red", lwd=2, add=T, yaxt="n")
```
```{r}
hist(X, breaks=nclass.FD, prob=T, right=F, col="azure2", xlab="Температура, С", ylab="Щільність", main="Гістограма розподілу температур в Астралії")
curve(dnorm(x, mean=mean_max_temp, sd=sd), col="red", lwd=2, add=T, yaxt="n")
```

Зобразимо Q-Q діаграму для перевірки узгодженості з гіпотетичним розподілом.
```{r}
#Q-Q diagram
qqnorm(X, xlab="Теоретичні квантилі", ylab="Вибіркові квантилі")
qqline(X, col="purple")
```

Зобразимо P-P діаграму для перевірки узгодженості з гіпотетичним розподілом.
```{r}
#P-P diagram

X_new <- na.omit(X)
n=length(X_new)
PP=data.frame(empiric=(1:n)/n,
theoretic=pnorm(sort(X_new),mean(X_new, na.rm = TRUE),sd(X_new, na.rm = TRUE)))
qplot(empiric,theoretic,data=PP)

```

За допомогою статитичного критерію перевіряємо згоду з гіпотетичним розподілом.
```{r}
set.seed(23)
subsample <- sample(X, size=500, replace=TRUE)
shapiro.test(subsample)

```

