---
title: "Lab4"
output:
  html_document:
    fig_height: 4
    highlight: pygments
    theme: spacelab
  pdf_document: default
---

### Завантаження пакетів

```{r}
if (!require("pacman")) install.packages("pacman")
```
```{r load-packages, message=FALSE}
pacman::p_load(pacman, ggplot2, 
   plotly, rio, rmarkdown, moments, agricolae, corrplot, tidyverse, corrr, model4you,
   Metrics, readxl, MASS, stats, dplyr) 
```
```{r}
library(pacman)
library(moments)
library(agricolae)
library(corrplot)
library(tidyverse)
library(corrr)
library(model4you)
library(Metrics)
library(readxl)
library(MASS)
library(stats)
library(dplyr)
library(ggplot2)

```
### Завантаження даних
```{r}
# CSV
data_csv <- import("/Users/victoria/Downloads/healthcare-dataset-stroke-data.csv")
```
### 1. Опис даних
Цей набір даних містить дані про характеристики здоров'я людей та передбачення, чи був у них інфаркт.

Розглянемо перші рядки датасету:
```{r}
head(data_csv)
```
```{r}
data_csv$work_type = as.factor(data_csv$work_type)
data_csv<-group_by(data_csv, data_csv$work_type)
```


Для змінної work_type виведемо у вигляді лінійних діаграм значення середнього рівня глюкози в крові по кожній з градацій та значення середніх.
```{r}
# stripchart with mean values
p <- ggplot(data_csv, aes(x=avg_glucose_level, y = work_type)) + geom_jitter(aes(color=work_type)) + 
labs(title="Plot of work type by average glucose level") + 
stat_summary(fun=mean, geom="point", shape = 18, size = 3, aes(color="mean glucose level")) +
scale_color_manual(values=c("tomato", "darkslategray3", "darkorchid4", "darkseagreen4", "grey", "orange"))
p
```

### 2. Дисперсійний аналіз

Проведемо дисперсійний аналіз для цих даних. Перевіримо виконання умов ДА: нормальність залишків та гомогенність дисперсій по групах.

Візуальний тест на нормальність:
```{r}
ggplot(data_csv, aes(x = avg_glucose_level)) + geom_histogram(binwidth=5) + facet_wrap(~ work_type, ncol = 1)
```
Зобразимо Q-Q діаграму для перевірки узгодженості з гіпотетичним розподілом для кожної градації.

```{r}
library(ggplot2)
ggplot(data_csv, aes(sample = avg_glucose_level, col = work_type))+
  geom_qq()+
  facet_grid( ~ work_type)
```


```{r}
mod.glucose1 <- aov(avg_glucose_level ~ work_type, data = data_csv)
hist(mod.glucose1$residuals, breaks = "FD", 
     main = "Гістограма залишків моделі для рівня глюкози", col = "deepskyblue", freq = F)

```


Зобразимо Q-Q діаграму для перевірки узгодженості з гіпотетичним розподілом.

```{r}
library(ggpubr)
ggqqplot(mod.glucose1$residuals)
```

За допомогою статитичного критерію перевіряємо згоду з гіпотетичним розподілом.
```{r}
subsample <- sample(mod.glucose1$residuals, size=500, replace=TRUE)
shapiro.test(subsample)
```
Бачимо, що порушена умова нормальності залишків.

Перевірка умови гомогенності дисперсій по групах
```{r}
boxplot(avg_glucose_level~work_type, horizontal = FALSE, data = data_csv, xlab = "Average glucose level", ylab = "Work type", varwidth = T, col = "lightblue", cex.lab=0.75, cex.axis=0.75, cex.main=0.75, cex.sub=0.75)
```

Дисперсії в усіх групах не однакові.
Перевірка по Бартлету це підтверджує:
```{r}
bartlett.test(avg_glucose_level~work_type, data = data_csv)
```


Якщо кожна не розподілена нормально та дисперсії не однакові, можемо використати тест Крускала-Валліса. https://www.statology.org/anova-unequal-sample-size/
```{r}
kruskal.test(avg_glucose_level ~ work_type, data = data_csv)
```

Інтерпретація: Оскільки p-значення менше рівня значущості 0.05, можна зробити висновок, що між групами типу роботи існують значні відмінності.


```{r}

# Дисперсійний аналіз з поправкою Велча для випадку порушення умови гомогенності дисперсій (не працює для ненормального розподілу)

oneway.test(avg_glucose_level ~ work_type, data=data_csv)
```
```{r}
# Прологарифмуємо дані та побудуємо нову модель.
glucose.log <- data_csv
glucose.log$avg_glucose_level <- log(glucose.log$avg_glucose_level)
stripchart(avg_glucose_level ~ work_type, data=glucose.log, method = "jitter",
           col = c("coral", "turquoise", "firebrick", "darkorchid1"),
           cex.lab=0.5, cex.axis=0.5, cex.main=0.5, cex.sub=0.5)
mod.glucose.log <- aov(avg_glucose_level ~ work_type, data=glucose.log)

#aov(Butterfat ~ Age, data=butter.log)

#summary(mod.butter.log)

#summary(lm(Butterfat ~ Breed, data=butter.log))

hist(mod.glucose.log$residuals)
subsample2 <- sample(mod.glucose.log$residuals, size=500, replace=TRUE)
shapiro.test(subsample2)


bartlett.test(avg_glucose_level ~ work_type, data=glucose.log)
```


### 3. Аналіз контрастів


```{r}
model<-lm(avg_glucose_level~work_type, data=data_csv)
summary(model)
```

В якості базового рівня автоматично обирається група спостережень для типу роботи children (за алфавітом) – вона відповідає рядку (Intercept) в таблиці результатів аналізу. В цій групі рівень глюкози в крові дорівнює 94.400.

В другому рядку наведено інформацію про різницю між базовим рівнем (children) та типом роботи Govt_job: рівень глюкози суттєво вищий (Pr(>|t|), ніж в типі роботи Children (в середньому на 13.379, ніж в групі children).

В групі Never_worked між базовим рівнем різниця на 1.642, але це збільшення не було статистично значущим (Pr(>|t|) = 0.866).


Побудуємо матрицю контрастів для факторів:
```{r}
contrasts(data_csv$work_type)
```

Це приклад матриці, що містить вагові коефіцієнти контрастів комбінацій умов (відносно базового рівня; середнєзначення n-го рівня мінус середнє значення базового рівня).


Контрасти сум:
```{r}
contrasts(data_csv$work_type)<-contr.sum(n=5)
contrasts(data_csv$work_type)
```


Базовий рівень, з яким порівнюються інші рівні, представляє собою середнє значення з середніх по кожній групі.

Знову побудуємо лінійну модель:

```{r}
model2<-lm(avg_glucose_level~work_type, data=data_csv)
summary(model2)
```

Тепер перший рядок в таблиці з результатами аналізу (Intercept) містить середнє значення рівня глюкози, підраховане по середніх значеннях кожного типу роботи (загальне середнє).
Далі - наскільки середні значення кожної групи відрізняються від загального середнього. 

ANOVA застосувати не можемо, оскільки маємо суттєві відхилення від нормальності.
```{r}
#mod.glucose1 <- aov(avg_glucose_level ~ work_type, data = data_csv)
#summary(mod.glucose1)

#model<-lm(avg_glucose_level~work_type, data=data_csv)
#summary(model)
```
