---
title: "Lab5"
output:
  html_document:
    fig_height: 4
    highlight: pygments
    theme: spacelab
  pdf_document: default
---

##### Завантаження пакетів

```{r}
if (!require("pacman")) install.packages("pacman")
```
```{r load-packages, message=FALSE}
pacman::p_load(pacman, ggplot2, 
   plotly, rio, rmarkdown, moments, agricolae, corrplot, tidyverse, corrr, model4you,
   Metrics, readxl, MASS, stats, dplyr, quantmod, tidyquant, zoo, TSA, forecast,
   astsa) 
```
```{r}
library(pacman)
library(moments)
library(agricolae)
library(corrplot)
library(tidyverse)
library(corrr)
library(model4you)
library(Metrics)
library(readxl)
library(MASS)
library(stats)
library(dplyr)
library(ggplot2)
library(plotly)
library(quantmod)
library(zoo)
library(forecast)
library(astsa)
```
#### Завантаження даних
```{r}
# CSV
AstraZeneca.daily <- read.csv(
  "/Users/victoria/Documents/HistoricalPrices2016-2021AstraZeneca.csv", stringsAsFactors = FALSE)
```

#### 1. Опис даних
Цей набір даних містить ціни на акції фармацевтичної компанії AstraZeneca з 15.11.2016 по 12.11.2021. Джерело: https://www.wsj.com/market-data/quotes/AZN/historical-prices

Розглянемо перші рядки датасету:
```{r}
head(AstraZeneca.daily)
```

#### 2. Зображення ряду. 
```{r}
AstraZeneca.daily$Date <- as.Date(AstraZeneca.daily$Date, format = "%m/%d/%y")

AstraZeneca.daily %>% 
  ggplot(aes(x=Date,
             y=Close)) +
  geom_line()+
  labs(title="Daily Close Price AstraZeneca",
       y="Daily Close Price")
```

#### 3. Проведемо згладжування ряду методом рухомого середнього з різним кроком.
Візьмемо значення порядку 10, 20, 30.

```{r}
AstraZeneca.daily %>%
  mutate(ten_avg= rollmean(Close, 10,
                             align="left", 
                             fill=0)) %>%
  ggplot(aes(x=Date,
             y=Close)) +
  geom_line()+
  geom_line(aes(y = ten_avg), 
            color = "red", 
            size = .75)+
  labs(title="Daily Close Price AstraZeneca with average roll mean 10",
       y="Daily Close Price")
```
```{r}
AstraZeneca.daily %>%
  mutate(twenty_avg= rollmean(Close, 20,
                             align="left", 
                             fill=0)) %>%
  ggplot(aes(x=Date,
             y=Close)) +
  geom_line()+
  geom_line(aes(y = twenty_avg), 
            color = "red", 
            size = .75)+
  labs(title="Daily Close Price AstraZeneca with average roll mean 20",
       y="Daily Close Price")
```

```{r}
AstraZeneca.daily %>%
  mutate(thirty_avg= rollmean(Close, 30,
                             align="left", 
                             fill=0)) %>%
  ggplot(aes(x=Date,
             y=Close)) +
  geom_line()+
  geom_line(aes(y = thirty_avg), 
            color = "red", 
            size = .75)+
  labs(title="Daily Close Price AstraZeneca with average roll mean 30",
       y="Daily Close Price")
```


### 4. Декомпозиція 
Зробимо розбиття часового ряду на систематичну, періодичну та хаотичну складові.

```{r}
#library(zoo)
#a <- zoo(AstraZeneca.daily$Close, seq(from = as.Date("2016-11-15"), to = as.Date("2021-11-12"), by = 1))
```

Перетворюємо датасет у часовий ряд:
```{r}
minday = as.Date("2016-11-15")
nts <- ts(AstraZeneca.daily$Close, frequency=275, start=c(year(minday), 
          as.numeric(format(minday, "%j"))))
rev_nts = rev(nts)
rev_nts <- ts(rev_nts, frequency=275, start=c(year(minday), as.numeric(format(minday, "%j"))))
```


Робимо декомпозицію:
```{r}
plot(decompose(rev_nts))
```

### 5. Корелограма та частинна корелограма

Побудуємо корелограму на початковому ЧР:
```{r}
acf(rev_nts)
```

В цьому випадку бачимо високу кореляцію лагів, отже, ряд не є стаціонарним. 

Побудуємо частинну корелограму для початкового ЧР:
```{r}
pacf(rev_nts)
```


#### 6. Трансформування ЧР. 
Як було зазначено вище, в ряді наявний тренд, тому необхідно перетворити його на 
стаціонарний. (Оскільки неможливо коректно передбачувати ряди з трендом).
Log-Returns дають нам апроксимацію відносних змін відповідно до попереднього дня
(стабілізацію дисперсії).

```{r}
rev_nts <- log(rev_nts)
ds1 <- 100*diff(rev_nts)
ds_additional <- diff(ds1)

plot.ts(ds1, main="Log-Returns")
```

Ще раз застосуємо різницевий оператор: 
```{r}
plot.ts(ds_additional, main="Additional Trend Removal Step")
```

Корелограма для другого диференціювання:
```{r}
acf(ds_additional)
```

Помітна кореляція для лагів 1, 2, 4, 5, 6, 7, 8, 9, 10.

Частинна корелограма:
```{r}
pacf(ds_additional)
```

Кореляція є для лагів з 1 по 8.

Оцінимо параметри моделі авторегресії:

```{r}
ar(ds_additional, order.max=8)
```


#### 7. Побудова прогнозу
Оскільки у нас є тренд та немає сезонних компонент, використовуємо подвійне експоненційне згладжування (метод Холта):

Метод експоненційного згладжування (для короткострокових прогнозів):
```{r}
HW2 <- HoltWinters(rev_nts, alpha=0.3, beta=0.1, gamma=FALSE)
p = predict(HW2, 180, prediction.interval = F)
plot(HW2, p, xlab="Year", ylab="Price",
main="Прогноз за методом Холта-Вінтерса для цін\n на акції компанії AstraZeneca")
```

##### Побудуємо методом з групи ARIMA:

Оцінимо якість моделі за допомогою AIC - інформаційний критерій Акаїке: 
```{r}
AIC(arima(ds_additional, order = c(8,0,10)))
```


```{r}
AIC(arima(ds_additional, order = c(1,0,1)))
```

Оскільки значення функції AIC на наборі (8,0,10) менше, ніж на наборі (1,0,1), використаємо для прогнозу ARIMA перші параметри. 

Метод ARIMA

```{r}
(fit <- Arima(rev_nts, order=c(8,2,10)))
```

#### 8. Побудова корелограм залишків


Залишки моделі схожі на білий шум: хаотично змінюються навколо середнього значення 0, зі сталою дисперсією, вони некорельовані (корелограма), та приблизно нормально розподілені (Q-Q plot).
Тест Льюнга-Бокса має високі p-значення для всіх лагів, отже, маємо підстави прийняти основну гіпотезу про одночасну рівність нулю всіх автокореляцій похибок моделі (для всіх лагів одночасно).


```{r}
checkresiduals(fit)
```

Залишки моделі схожі на білий шум: хаотично змінюються навколо середнього значення 0, зі сталою дисперсією, вони некорельовані (корелограма), та приблизно нормально розподілені. P-value більше за 0.05, отже, приймаємо гіпотезу пронезалежність усіх залишків. 


Прогноз:
```{r}
autoplot(forecast(fit))
```

Можливі покращення: брати за принципом економії модель AIC (arima(ds_additional, order = c(1,0,1))),(18 параметрів це забагато, попри те, що AIC менше). Не диференціювати двічі, одного разу достатньо. В arima краще додавати параметр як датасет не диференційований, а тільки прологарифмований (напр., c(1,2,1)). Зменшити розмір вікна для рухомого середнього (30 - це вже забагато).




