---
title: "Lab2"
output:
  html_document:
    fig_height: 4
    highlight: pygments
    theme: spacelab
  pdf_document: default
---

### Завантаження пакетів

```{r}
if (!require("pacman")) install.packages("pacman")
```
```{r load-packages, message=FALSE}
pacman::p_load(pacman, ggplot2, 
   plotly, rio, rmarkdown, moments, agricolae, corrplot, tidyverse, corrr) 
```
```{r}
library(pacman)
library(moments)
library(agricolae)
library(corrplot)
library(tidyverse)
library(corrr)
```
### Завантаження даних
```{r}
# CSV
data_csv <- import("/Users/victoria/Documents/StudentsPerformance.csv")
```
### Опис даних
Датасет містить оцінки учнів старшої школи у США. Датасет створений штучно для досліджувальних цілей. Джерело: https://www.kaggle.com/spscientist/students-performance-in-exams


```{r}
head(data_csv)
```
Для кількісних даних(math_score, reading_score, writing_score) зобразимо матричну діаграму розсіювання.

```{r}
pairs(~math_score+reading_score+writing_score, data=data_csv, col="red", pch=10)
```
```{r}
subset_data <- data_csv[,c("math_score", "reading_score", "writing_score")]

```

Виведемо карту кореляцій (кореляційна матриця).

```{r}
c <- cor(subset_data)
corrplot.mixed(c)
```

Граф кореляцій

```{r}
subset_data %>% correlate() %>% network_plot(min_cor = .7)
```

Коефіцієнт кореляції Пірсона
```{r}
cor.test(subset_data$reading_score, subset_data$writing_score, method="pearson")
```




Коефіцієнт кореляції Пірсона
```{r}
cor.test(subset_data$reading_score, subset_data$math_score, method="pearson")

```







