---
title: "Lab3"
output:
  html_document:
    fig_height: 4
    highlight: pygments
    theme: spacelab
  pdf_document: default
---

### Завантаження пакетів

```{r}
if (!require("pacman")) install.packages("pacman")
```
```{r load-packages, message=FALSE}
pacman::p_load(pacman, ggplot2, 
   plotly, rio, rmarkdown, moments, agricolae, corrplot, tidyverse, corrr, model4you,
   Metrics, readxl, MASS, stats) 
```
```{r}
library(pacman)
library(moments)
library(agricolae)
library(corrplot)
library(tidyverse)
library(corrr)
library(model4you)
library(Metrics)
library(readxl)
library(MASS)
library(stats)
```
### Завантаження даних
```{r}
# CSV
data_csv <- import("/Users/victoria/Downloads/kc_house_data.csv")
```
### Опис даних
Цей набір даних містить ціни продажу будинків для округу Кінг, який включає Сіетл. Сюди входять будинки, продані з травня 2014 року по травень 2015 року. Джерело: https://www.kaggle.com/harlfoxem/housesalesprediction

Розглянемо перші рядки датасету:
```{r}
head(data_csv)
```
Для кількісних даних(EU_Sales, JP_Sales, Other_Sales, Global_Sales, Year) зобразимо матричну діаграму розсіювання.

```{r}
pairs(~price+bathrooms+sqft_living, data=data_csv, col="red", pch=10)
```

За графіками бачимо кореляційний зв'язок між величинами, напрклад, bathrooms і sqft_living, і price i sqft_living i price.

Побудуємо відповідну регресійну модель між sqft_living і price та зобразимо на одному графіку з діаграмою розсіювання.
```{r}
x <- data_csv$sqft_living
y <- data_csv$price
plot(x, y, main="Діаграма розсіювання", xlab="Площа вітальні, кв.фути", ylab="Ціна")
#b1<-cov(x,y)/var(x) 
#b0<-mean(y)-b1*mean(x) 
model<-lm(y~x)
#rse(y,y-resid(model)) 
#1-mean((resid(model))^2)/mean((y-mean(y))^2) 
abline(model, col="blue", lwd=2)
```
```{r}
x <- data_csv$sqft_living
y <- data_csv$price
b1<-cov(x,y)/var(x) # slope
b0<-mean(y)-b1*mean(x) # intercept
model<-lm(y~x)
#b0
#b1
#rse(y,y-resid(model)) # residual standart error
#1-mean((resid(model))^2)/mean((y-mean(y))^2) # determination

```
Побудуємо діаграму "Відгук-прогноз"
```{r}
# Response vs prediction plot
resid<-resid(model) 
pred<-y-resid
plot(pred,y,xlab="Прогнозовані значення",ylab="Значення відгуку",main="Діаграма відгук-прогноз")
abline(0,1, col="red", lwd=2)
```

Побудуємо діаграму "відгук-залишки"
```{r}
# Residuals vs prediction plot 
plot(pred,resid,xlab="Прогнозовані значення",ylab="Залишки",main="Діаграма прогноз(відгук)-залишки")
abline(0,0,lwd=1)
```

Побудуємо Q-Q діаграму для залишків:
```{r}
qqnorm(model$residuals, xlab="Теоретичні квантилі",  ylab="Вибіркові квантилі")
qqline(model$residuals, col="red")
```
